臺灣臺北地方法院簡易民事判決
                                 110年度北簡字第16420號
原      告  王咪雅（原名王美玲）    

訴訟代理人  江百易律師
被      告  蕭秀滿  
上列當事人間請求遷讓房屋等事件，於中華民國111年10月5日言
詞辯論終結，本院判決如下： 
    主  文
被告應給付原告新臺幣壹拾捌萬肆仟玖佰元，及其中新臺幣壹拾
伍萬玖仟元自民國一百一十年九月二十三日起，其中新臺幣貳萬
伍仟玖佰元自民國一百一十一年五月十七日起，均至清償日止，
按年息百分之五計算之利息。
原告其餘之訴駁回。
訴訟費用由被告負擔百分之九十七，餘由原告負擔。
本判決原告勝訴部分得假執行。但被告如以新臺幣壹拾捌萬肆仟
玖佰元為原告預供擔保，得免為假執行。
原告其餘假執行之聲請駁回。
    事實及理由
壹、程序事項
一、按其他因不動產涉訟者，得由不動產所在地之法院管轄，民
    事訴訟法第10條第2項定有明文。查本件原告以兩造簽訂之
    房屋租賃契約（下稱系爭租約）起訴請求被告返還租賃物並
    給付租金，而租賃之不動產所在地為臺北市萬華區，本院自
    有管轄權。　　
二、次按訴狀送達後，原告不得將原訴變更或追加他訴，但請求
    之基礎事實同一、擴張或減縮應受判決事項之聲明者，不在
    此限，民事訴訟法第255條第1項第2、3款定有明文。查原告
    起訴時請求：㈠被告應自門牌號碼臺北市○○○路00號7樓之67
    號房屋即臺北市○○區○○段○○段0000○號建物（下稱系爭房屋
    ）遷出並返還與原告；㈡被告應給付原告新臺幣（下同）77,
    000元，及自民國110年2月5日起至清償日止，按週年利率5％
    計算之利息；㈢被告應自110年2月5日起至返還第1項房屋之
    日止，按月給付原告15,000元。嗣變更請求：被告應給付原
    告190,900元，及其中165,000元自110年9月23日起至清償日
    止，暨其中25,900元自民事追加暨陳述意見狀送達被告翌日
    起至清償日止，均按週年利率5％計算之利息（見本院卷第10
    1頁），合於前揭規定，應予准許。　
貳、實體方面
一、原告主張：
（一）被告於105年12月31日與原告簽訂系爭租約，承租原告女
      兒黃雅鈺所有交由原告管理使用之系爭房屋，約定租期自
      106年1月1日起至108年12月31日止，租金每月15,000元（
      不含管理費），期滿後被告繼續租用，雙方未再訂立租賃
      契約。因被告時常積欠租金，並自109年10月後均未繳納
      ，原告先以存證信函催告未獲置理，復於110年2月4日寄
      發存證信函表明終止系爭租約，並請求給付租金。又原告
      以押金30,000元扣抵109年3、4月租金，被告積欠自109年
      1月起至同年9月租金共9,000元（原告不爭執109年5、6月
      有同意減少租金），及自109年10月起至110年2月4日租金
      共62,000元（計算式：15,000×4＋500×4＝62,000）。
（二）另被告於110年9月22日調解時表示系爭房屋鑰匙放在門口
      信箱，應有交還房屋之意思，爰以該日作為被告返還房屋
      之日，自110年2月5日起至110年9月22日共6個月46日（計
      算式：2月份共24日，3月至8月共6個月，9月份共22日）
      ，以每月15,000元、每日500元計算，被告無權占用系爭
      房屋相當於租金之不當得利共計113,000元（計算式：15,
      000×6＋500×46＝113,000）。再依系爭租約第3條約定，每
      月管理費由被告繳納，系爭房屋管理費加清潔費每月為1,
      150元，被告僅繳納至110年2月，自110年3月起至同年8月
      共6個月之管理費加清潔費6,900元未繳，原告於110年11
      月1日代墊，被告應依民法第179條規定返還。
（三）以上合計190,900元（計算式：9,000＋62,000＋113,000＋6,
      900＝190,900），爰依系爭租約及不當得利之法律關係提
      起本訴，並聲明：1.被告應給付原告190,900元，及其中1
      65,000元自110年9月23日起至清償日止，暨其中25,900元
      自民事追加暨陳述意見狀送達被告翌日起至清償日止，均
      按週年利率5％計算之利息；2.原告願供擔保，請准宣告假
      執行。　　　　　
二、被告方面
（一）被告透過仲介吳國維向原告承租系爭房屋，租期自l06年1
      月1日起至l08年12月31日止，租金每月15,000元，並簽訂
      系爭租約。於租賃期間，被告因家庭因素必須返家照顧年
      邁父親，礙於租約尚未結束，違約需賠償2個月租金，加
      上同住友人蔡明珊有居住需求，與當時仲介討論，並經原
      告同意後，不改簽租賃契約，改由蔡明珊承租，待原租約
      於108年12月31日到期後，由蔡明珊另與原告簽訂契約，
      自107年9月13日起，改由蔡明珊與原告承租並聯繫付款等
      事項，被告已無使用管理系爭房屋，被告於系爭租約承租
      期間都未積欠房租。
（二）原告女兒於109年11月間請仲介辦理續約及交屋事宜，被
      告同意讓仲介自取鑰匙帶看房屋，並告知鑰匙放在信箱，
      租約到期即不再承租，被告及蔡明珊於109年12月31日前
      已搬離系爭房屋並歸還之。依原告於ll0年1月4日以通訊
      軟體Line傳訊息給蔡明珊表示「房子是我（即原告）跟你
      （即蔡明珊）打契約的，她全權交給我處理」，隔日原告
      傳訊息向蔡明珊表示「妹妹房子我們要拿回了，當初條約
      有明確條款…，如不即時遷讓需賠償」之對話紀錄可知，
      原告與蔡明珊間有租屋契約，被告自107年9月13日起即非
      系爭房屋之承租人，無須再支付租金，本案與被告無關，
      依民法第l02條第2項、第450條規定，原告不得請求被告
      支付l09年l0月至ll0年2月4日之租金。
（三）原告以Line傳訊息給蔡明珊，於109年11月18日稱「8/26
      是匯8月你查一下6.7月的差額你幾號補的?」、於同年l1
      月23日稱「妹妹你匯了嗎」、「女兒說你都不準時付，她
      想租其他人」，於1l0年1月4日稱「總要給我們一個答案
      不能一直拖欠房租…」，可知原告明知積欠房租的對象並
      非被告。另原告於ll0年1月4日傳訊息對蔡明珊說「給你
      一週時間搬走l/l0號點交」、「…我們1/l0會簽給房仲專
      任賣」，可知原告於ll0年1月4日已告知蔡明珊將於同年
      月10日強制收回系爭房屋，同年1月ll日起至同年9月22日
      之管理費應該由原告支付，況管理費還預繳至1l0年2月，
      又系爭房屋所在大樓收費方式為年繳管理費較為優惠，故
      前次管理費繳納方式使用年繳，繳納管理費用期間為l09
      年2月至110年2月，不得以繳管理費方式認定被告占有使
      用系爭房屋。原告不得主張l10年2月5日至同年9月22日之
      交還房屋及管理費用之不當得利。
（四）原告於109年4月有口頭同意減免租金，且有2個月押金可
      扣抵，原告稱「我能幫的也有幫你了疫情期間降價…」，
      足認原告確有降租意願，以租金12000元計算，則自109年
      1月至110年1月10日止，應付租金共144,000元【計算式：
      12,000×10＋10,000×2＋（12,000/30×10）＝144,000】，原
      告已收租金共86,000元及押金30,000元，合計116,000元
      ，僅欠租金28,000元。
（五）並聲明：原告之訴及其假執行之聲請均駁回；如受不利之
      判決，願供擔保請准宣告免為假執行。　　　
三、本件原告主張上開事實，業據其提出房屋租賃契約書、存證
    信函2件暨回執、權利讓與確認書等件為證（見本院110年度
    補字第629號卷第7至17頁、第23頁），被告對兩造簽訂系爭
    租約之事實並不爭執，惟以前詞置辯。經查：　
（一）按租賃期限屆滿後，承租人仍為租賃物之使用收益，而出
      租人不即表示反對之意思者，視為以不定期限繼續契約；
      未定期限者，各當事人得隨時終止契約。但有利於承租人
      之習慣者，從其習慣；前項終止契約，應依習慣先期通知
      。但不動產之租金，以星期、半個月或一個月定其支付之
      期限者，出租人應以曆定星期、半個月或一個月之末日為
      契約終止期，並應至少於一星期、半個月或一個月前通知
      之。民法第451條、第450條第2、3項分別有規定。查系爭
      租約之期間為自106年1月1日起至108年12月31日，而租期
      屆滿後，系爭房屋仍由證人蔡明珊繼續使用之事實，為兩
      造所不爭執，並經證人蔡明珊到庭證述屬實，依上述說明
      ，應認系爭租約屆期後，兩造間成立不定期租賃契約。
（二）至被告固抗辯其因故早已離開系爭房屋，系爭租約屆期後
      ，原告與蔡明珊另訂租賃契約，原告應向蔡明珊請求返還
      租金云云，並舉原告與蔡明珊間之「房子是我跟你打契約
      的，她全權交給我處理」等Line對話截圖為證（見本院卷
      第136頁）及其他由蔡明珊處理繳租事宜之對話紀錄，並
      聲請蔡明珊為證人，惟證人蔡明珊已到庭證述其並未與原
      告另簽訂租賃契約，自難逕以上述片斷對話截圖逕認原告
      另與蔡明珊簽訂租賃契約。
（三）次查原告寄發終止上述不定期租約之存證信函於110年2月
      8日送達被告，有存證信函回執附卷可查（見前述補字卷
      第17頁），兩造租賃契約應於110年2月8日終止。又原告
      主張租賃期間租金每月15,000元、每日500元，本院審酌
      被告所提出之原告與蔡明珊間之Line對話截圖（見本院卷
      第177至181頁），109年9月12日原告向被告表示3、4月是
      用押金扣，6、7月尚欠7,000元；109年11月18日原告向被
      告表示5、6月有答應租金各算10,000元，尚欠10、11月租
      金30,000元及應補繳6、7月尚欠3,000元（經扣除5、6月
      溢付部分），應認算至109年9月被告尚欠3,000元，自109
      年10月起至110年2月8日共4個月8日租金應計64,000元（
      計算式：15,000×4＋500×8＝64,000）。至被告抗辯原告有
      降租意願而以租金12,000元計算租金云云，並未提出確切
      證據為佐，並為原告所否認，而觀諸被告所提之原告與蔡
      明珊間Line對話截圖亦未見原告有同意減租為12,000元之
      對話紀錄，是此部分抗辯，自無足採。　　　　　　
（四）再按無法律上之原因而受利益，致他人受損害者，應返還
      其利益，民法第179條前段定有明文。而無權占有他人土
      地，可能獲得相當於租金之利益為社會通常之觀念（最高
      法院61年台上字第1695號判例意旨參照）。查原告主張兩
      造租賃契約終止後，被告遲未返還系爭房屋，直至110年9
      月22日始返還，被告即受有相當於租金之利益，致原告受
      有損害，故請求被告自110年2月9日起至同年9月22日共6
      個月42日，給付原告相當於租金之不當得利111,000元（
      計算式：15,000×6＋500×42＝111,000），應為可採。本件
      被告固抗辯其早已離開系爭房屋，而蔡明珊則稱其於109
      年12月31日搬離系爭房屋而已歸還等語，惟被告並未實際
      與原告進行點交，亦無證據足認被告已盡其返還房屋之義
      務，自難認為被告有利之認定。
（五）另查系爭租約第3條約定「租金每月新台幣壹萬伍仟元…（
      電燈費及自來水費另外）不含管理費」，原告主張被告未
      繳納110年3月至同年8月共6個月之管理費（含清潔費）共
      6,900元，原告於110年11月1日代為繳清之事實，業據其
      提出管理費繳款通知單及管理費收費明細表在卷可查（見
      本院卷第109、111頁），則原告依民法第179條規定，請
      求被告給付原告代墊管理費6,900元，亦屬有據。
（六）以上合計184,900元（計算式：3,000＋64,000＋111,000＋6,
      900＝184,900）。　　　
（七）末按給付有確定期限者，債務人自期限屆滿時起負遲延責
      任；給付無確定期限者，債務人於債權人得請求給付時，
      經其催告而未為給付，自受催告時起，負遲延責任，其經
      債權人起訴而送達訴狀，或依督促程序送達支付命令，或
      為其他相類之行為者，與催告有同一之效力；遲延之債務
      ，以支付金錢為標的者，債權人得請求依法定利率計算之
      遲延利息；應付利息之債務，其利率未經約定，亦無法律
      可據者，週年利率為百分之五，民法第229條第1、2項、
      第233條第1項前段、第203條定有明文。查本件被告於110
      年9月22日返還系爭房屋，原告民事追加暨陳述意見狀繕
      本於111年5月16日送達被告（見本院卷第101頁），則原
      告就租金159,000元部分（計算式：184,900－25,900＝159,
      000）請求加計自110年9月23日起，就其後追加25,900元
      部分請求加計自111年5月17日起，均按法定利率5％計算之
      遲延利息，亦屬有據。　　
四、從而，原告依系爭租約及不當得利之法律關係，請求被告應
    給付原告184,900元，及其中159,000元自110年9月23日起，
    其中25,900元自111年5月17日起，均至清償日止，按年息5％
    計算之利息，為有理由，應予准許。逾此部分之請求，為無
    理由，應予駁回。　　
五、本件事證已臻明確，兩造其餘攻擊防禦方法，於本判決結果
    不生影響，爰不一一論述，併此敘明。
六、本件原告勝訴部分，係就民事訴訟法第427條訴訟適用簡易
    程序所為被告敗訴之判決，依同法第389條第1項第3款規定
    ，應依職權宣告假執行。並依同法第392條第2項規定，宣告
    被告如預供擔保，得免為假執行。至原告敗訴部分，其假執
    行之聲請已失所附麗，應併予駁回之。
七、訴訟費用負擔之依據：民事訴訟法第79條。
中　　華　　民　　國　　111 　年　　11　　月　　4 　　日
                              臺北簡易庭
                                  法  官　郭麗萍
以上正本證明與原本無異。
如不服本判決，應於判決送達後20日內向本庭（臺北市○○區○
○○路0 段000 巷0 號）提出上訴狀。（須按他造當事人之人數
附繕本）。如委任律師提起上訴者，應一併繳納上訴審裁判費。
中　　華　　民　　國　　111 　年　　11　　月　　4 　　日
                                  書記官　陳怡如